【裁判字號】    99,事聲,81
【裁判日期】    991025
【裁判案由】    聲明異議（消債）
【裁判全文】
臺灣嘉義地方法院民事裁定              99年度事聲字第81號
異  議  人  萬泰商業銀行股份有限公司
法定代理人  乙○○
相  對  人  甲○○
上列當事人間因消費者債務清理事件，異議人對本院司法事務官
民國99年8月27日98年度司執消債更字第31號裁定聲明異議，本
院裁定如下：
    主  文
異議駁回。
    理  由
一、按關於更生或清算之程序，除本條例別有規定外，準用民事
    訴訟法之規定，消費者債務清理條例（下稱本條例）第15條
    定有明文。次按司法事務官處理事件所為之處分，與法院所
    為者有同一之效力。當事人對於司法事務官處理事件所為之
    終局處分，得於處分送達後10日之不變期間內，以書狀向司
    法事務官提出異議。司法事務官認前項異議有理由時，應另
    為適當之處分；認異議為無理由者，應送請法院裁定之。法
    院認第一項之異議為有理由時，應為適當之裁定；認異議為
    無理由者，應以裁定駁回之。民事訴訟法第240 條之3 、第
    24 0之4 條亦分別定有明文。本件異議人係對於本院民事執
    行處司法事務官所為裁定聲明異議，經司法事務官認其異議
    無理由而送請本院為裁定，核與上開條文規定相符，先予敘
    明。
二、本件異議意旨略以：(1)債務人年僅35歲，正值青壯時期，具
    有相當之工作能力，若能積極兼職或利用假日打工謀求更好
    待遇，日後薪資尚有增加之可能，不應以每月賺取新台幣(
    下同)17,600 元之收入為償債計畫，並據此要求減免180 萬
    元債務；(2)債務人644,926 元房貸保證債務，因於更生方案
    履行期間，主債務人仍有可能還款，應暫不列入分配受償，
    避免房貸債權人重複受償，害及其餘債權人公平受償權益。
三、按債務人有薪資、執行業務所得或其他固定收入，法院認更
    生方案之條件公允者，得不經債權人會議可決，逕依債務人
    之聲請或依職權以裁定認可更生方案，本條例第64條第1 項
    定有明文。次按本條例之制定，乃為使負債務之消費者得依
    本條例所定程序清理其債務，保障債權人之公平受償，以謀
    求消費者經濟生活之更生，故除有本條例第63條第1 項、第
    64條第2 項所定之情形外，法院得斟酌裁量認可更生方案。
四、經查：
  (一)債權人雖主張債務人年僅35歲，月收入僅約17,600元，顯見
    其未盡力償還債務云云，然有關更生方案內容是否允當一節
    ，理應綜合審酌債務人制訂還款方案之際所得領取固定收入
    及各項必要支出情形，據以個案認定是否符合公平原則為斷
    ，要與債務人之年齡、是否必須兼職或增加工時以期增加個
    人收入等情無涉，況且債務人是否得兼職或以其他方式增加
    收入，猶端視其現有工作性質、個人專業能力、家庭因素及
    經濟景氣良窳等諸多因素而定，而此等因素或為無法明確衡
    量、抑或另屬將來不可預測之事，俱無從採為判斷更生方案
    公允與否之客觀依據。故債權人以上開理由指摘更生方案非
    屬公允，洵非可採。
  (二)按「對於債權人所申報之債權及其種類、數額或順位，債務
    人或其他債權人得自債權表送達之翌日起，監督人、管理人
    或其他利害關係人得自債權表公告最後揭示之翌日起，於十
    日內提出異議。」消費者債務清理條例第36條第1項 定有明
    文。準此，異議人依前揭規定得提出異議之標的，以債權人
    申報債權之存否及其種類、數額或順位為限，而所謂順位，
    係指申報之債權是否有優先權或係普通債權或為劣後債權而
    言。若同屬普通債權，縱係因申報債權時因僅得以預估債權
    額申報為更生債權而行使權利者（例如：有擔保債權人因尚
    未實行其擔保權而不能確知實行擔保權後未能受清償之債權
    額，而依辦理消費者債務清理條例應行注意事項第15點規定
    ，以預估不足受償債權金額申報為更生債權者），如債務人
    或其他有異議權人對該預估額不爭執者，即得依此作為債權
    人會議行使表決權及更生方案之基礎，而僅於行使擔保權後
    ，不足額確定，方可按實際不足額依更生方案所訂清償比例
    受清償而已，非謂其順位劣於其他普通債權，合先敘明。次
    按，「對於債務人之債權，於法院裁定開始更生或清算程序
    前成立者，為更生或清算債權。前項債權，除本條例別有規
    定外，不論有無執行名義，非依更生或清算程序，不得行使
    其權利。」消費者債務清理條例第28條定有明文。準此，對
    於債務人之債權，只需於法院裁定開始更生或清算程序開始
    前已經成立者，即為更生或清算債權，至該債權是否附有條
    件或期限，或是否有所謂先訴抗辯權，或是否已屆清償期，
    均非所問。又數人就同一給付各負全部履行之責任者，其中
    一人或數人或其全體受法院開始更生或清算程序之裁定時，
    債權人得就其債權於裁定時之現存額，對各更生債務人或清
    算財團行使權利。消費者債務清理條例第30條亦有明文。查
    債務人及其連帶保證人係就同一給付各負全部履行之責任（
    最高法院45年台上字第1426號判例意旨參照），依前揭規定
    ，如連帶保證人經法院裁定開始更生程序，債權人自得就其
    債權人於裁定時之現存額，對該債務人行使權利而申報債權
    並列入債權表。是內政部營建署業於本院所定申報債權之期
    間遵期申報債權之種類及數額，且債務人及他債權人就內政
    部營建署所申報之債權種類及其數額，並未提出異議，依前
    揭說明，本院司法事務官將該連帶保證債務列入債權表，作
    為債權人會議行使表決權及更生方案之基礎，即無不合。
  (三)綜觀債務人所提更生方案內容，足認債務人於每月收入扣除
    合理之每月必要支出後，已勉力提出還款方案及金額，確有
    履行更生方案之誠意，核屬公允、適當、可行，自應予以認
    可。此外，本件查無本條例第63條第1 項或同條例64條第2
    項所定不應或不得認可更生方案之消極事由存在。從而，本
    院司法事務官審酌前情，認債務人所提更生方案確屬公允、
    適當、可行，而逕依本條例第64條第1 項裁定予以認可債務
    人所提更生方案，並依本條例第62條第2 項酌定其生活限制
    ，經核並無不合，異議人執前詞指摘原裁定不當，求予廢棄
    ，為無理由，應予駁回。
五、依民事訴訟法第240 條之4 第3 項，裁定如主文。
中    華    民    國    99    年    10    月    25    日
              民事第二庭    法      官  陳思睿
上為正本係照原本作成。
如不服本裁定，應於裁定送達後10日內，以書狀向本院提出抗告
，並繳納抗告費新臺幣1,000 元。
中    華    民    國    99    年    10    月    25    日
                            書  記  官  張富

司法院資訊處製作；財團法人民間司法改革基金會備份。
